【裁判字號】    95,上易,218
【裁判日期】    950612
【裁判案由】    違反毒品危害防制條例
【裁判全文】
臺灣高等法院高雄分院刑事判決         95年度上易字第218號
上  訴  人  臺灣高雄地方法院檢察署檢察官
被      告  甲○○
選任辯護人  蔡陸弟律師
上列上訴人因被告違反毒品危害防制條例案件，不服臺灣高雄地
方法院94年度易字第1589號中華民國94年12月29日第一審判決（
聲請簡易判決處刑案號：臺灣高雄地方法院檢察署94年度偵字第
1717號），提起上訴，本院判決如下：
    主  文
上訴駁回。
    理  由
一、本案經本院審理結果，認第一審判決要無不當，應予維持，
    並引用第一審判決書記載之理由（如附件）。
二、檢察官上訴意旨略謂：依證人即員警林忠男、郭鴻泰二人之
    證述：查獲當時僅扣得ＭＤＭＡ毒品而已，是被告辯稱其所
    丟者為Ｋ他命云云，尚難採信，且被告於其時究係欲購買第
    二級毒品ＭＤＭＡ或Ｋ他命？其於遭查緝前，是否已持有第
    二級毒品ＭＤＭＡ，均有究明之必要等語。經查：
  (一)被告甲○○進入高雄市苓雅區○○○路139 號17樓之8 王怡
    婷住處後，因遇警臨檢，即與吳昱昕共同將屋內之毒品往窗
    外丟出至高雄市○○路○○路上等情，業據被告供陳在卷，
    核與吳昱昕於警詢之供述相符（見本院卷第60頁），足證被
    告拿取屋內之毒品，係為丟棄之用，而非將之納於自己實質
    管領力之內，其主觀上無持有之故意，客觀上亦與持有之要
    件不合，自難論以「持有」毒品罪。從而不論被告當時所丟
    棄者為ＭＤＭＡ或Ｋ他命毒品，均不成罪。
  (二)檢察官雖於上訴書中認被告係為購買第二級毒品ＭＤＭＡ，
    始前往上揭查獲地，故有查明被告於為警查獲前是否已完成
    交易，而已持有第二級毒品ＭＤＭＡ。惟依卷內現有之證據
    ，除扣案之毒品ＭＤＭＡ外，並無其他證據足資證明被告有
    施用第二級毒品ＭＤＭＡ，而現場查獲之嫌疑人除被告外，
    尚有吳昱昕、王怡婷、鍾佩蓉等人，則扣案之ＭＤＭＡ究係
    供何人施用並不明；又被告之尿液經送檢驗結果無ＭＤＭＡ
    陽性反應，此有高雄市立凱旋醫院濫用藥物檢驗報告1 紙附
    卷可稽（見核退字第10頁），自難因現場扣有ＭＤＭＡ毒品
    ，即謂被告所施用之毒品為第二級毒品ＭＤＭＡ，並進而推
    論被告入內後已完成買賣ＭＤＭＡ毒品之行為，且已將ＭＤ
    ＭＡ毒品納入其實力支配之下。
  (三)綜上所述，被告所為尚與持有第二級毒品之構成要件不符，
    此外復查無其他積極證據足資證明被告有何持有毒品之犯行
    ，被告犯罪不能證明，是原審為無罪判決之諭知要無不合。
    檢察官執前開情辭提起上訴，為無理由，應予駁回。
三、據上論斷，應依刑事訴訟法第368 條、第373 條，判決如主
    文。
本案經檢察官林應華到庭執行職務。
中    華    民    國    95    年    6     月    12    日
                  刑事第八庭    審判長法  官  李炫德
                                      法  官  蔡國卿
                                      法  官  李淑惠
以上正本證明與原本無異。
本判決不得上訴。
中    華    民    國    95    年    6     月    12    日
                                      書記官  盧雅婷
附件：
臺灣高雄地方法院刑事判決              94年度易字第1589號
公  訴  人  臺灣高雄地方法院檢察署檢察官
被      告  甲○○
上列被告因違反毒品危害防制條例案件，經檢察官聲請簡易判決
處刑（94年度偵字第1717號），本院認不應以簡易判決處刑，改
以通常程序判決如下：判決如下：
    主  文
甲○○無罪。
    事  實
一、公訴意旨略以：被告甲○○於民國94年2 月3 日某時，在高
    雄市苓雅區○○○路139 號17樓之8 ，由吳昱昕（另案偵辦
    ）拿第二級毒ＭＤＭＡ342 粒、已損碎ＭＤＭＡ（毛重45
    公克），託其寄藏，其即無故非法持有上開毒品，嗣於94年
    2 月3 日下午8 時許，在上址將上開物品由窗戶丟往樓下時
    ，為警查獲，並扣得第二級毒品ＭＤＭＡ342 粒、已損碎Ｍ
    ＤＭＡ（毛重）45公克、13大包空夾鍊袋，因認被告甲○○
    涉犯毒品危害防制條例第11條第2 項之持有第二級毒品罪嫌
    。
二、按犯罪事實應依證據認定之，無證據不得推定其犯罪事實；
    不能證明被告犯罪者，應諭知無罪之判決，刑事訴訟法第15
    4 條、第301 條第1 項分別定有明文。又刑事訴訟法上所謂
    認定犯罪事實之證據，係指足以認定被告確有犯罪行為之積
    極證據而言，如未能發現有相當證據或證據不足以證明，自
    不能以推測或擬制之方法以為裁判基礎，又認定不利於被告
    之事實，需依積極證據，苟積極證據不足為不利被告之認定
    時，即應為有利於被告之認定，更不必有何有利之證據。（
    最高法院29年上字第3105號，40年台上字第86號及30年上字
    第816 號判例參照）。
三、公訴人認被告涉犯毒品危害防制條例第11條第2 項持有第二
    級毒品罪嫌，無非係以上開事實，業據被告坦承不諱，並有
    如事實欄所載之毒品、夾鍊袋等物扣案足資佐證，又上開扣
    案毒品經送請高雄醫學大學附設中和紀念醫院檢驗結果，呈
    ＭＤＭＡ陽性反應等情，亦有該院檢驗報告2 紙存卷可參，
    為其論罪依據。
四、訊據被告堅詞否認有何持有第二級毒品ＭＤＭＡ之犯行，辯
    稱：伊係欲購買Ｋ他命施用，始於上開時間進入至高雄市苓
    雅區○○○路139 號17樓之8 屋內，惟尚未進行交易，即有
    員警在屋外敲門，吳昱昕一時情急，即將房間桌上物品裝入
    垃圾袋丟至窗外，並要求伊將桌上Ｋ他命白粉丟於窗外，伊
    當時未加細想，即遵照吳昱昕指示將桌上1 包白色粉末丟於
    窗外等語。
五、經查：
  (一)證據能力部分：
    按被告以外之人（包括證人、鑑定人、告訴人、被害人及共
    同被告等）於審判外之陳述雖不符刑事訴訟法第159 條之1
    至之4 等4 條之規定，而經當事人於審判程序同意作為證據
    ，法院審酌該言詞陳述或書面陳述作成時之情況，認為適當
    者，亦得為證據。立法意旨在於傳聞證據未經當事人之反對
    詰問予以核實，原則上先予排除。惟若當事人已放棄反對詰
    問權，於審判程序中表明同意該等傳聞證據可作為證據，基
    於尊重當事人對傳聞證據之處分權，及證據資料愈豐富，愈
    有助於真實發見之理念，且強化言詞辯論主義，使訴訟程序
    得以順暢進行，上開傳聞證據亦均具有證據能力。查證人吳
    昱昕、王怡婷於警詢所為證述，性質雖屬傳聞證據，惟其等
    所為之上開警詢筆錄內容，業經被告於審判程序同意作為證
    據，本院復審酌上開筆錄作成時，並無不當取供或人情干擾
    或壓力之情形，因此其於警詢時之證言，自有證據能力。
  (二)實體部分：
  1.公訴人固認吳昱昕曾將上開扣案毒品交予被告寄藏，惟所謂
    「寄藏」係指受他人寄託而為之隱藏而言。查本件被告原係
    前往高雄市苓雅區○○○路139 號17樓之8 號購買毒品，因
    突遇員警入屋搜索，始與吳昱昕分別將毒品往窗外丟棄一節
    ，除據被告於審理中自承不諱外，並經證人吳昱昕於警詢中
    證稱：甲○○係欲向小歐男子買毒品，因小歐沒空，就叫甲
    ○○打電話給我，透過我再賣毒品給甲○○，後因員警欲入
    屋搜索，我與甲○○即將毒品等物丟下樓等語明確。而證人
    即當日前往上開地點搜索之員警林中男，依現場跡證認被告
    確有丟棄毒品之情，亦據其到庭證稱：我們據一位線民告知
    在上開地點有一位叫「小歐」之人在賣Ｋ他命，我們即請搜
    索票前往搜索，到現場時，屋主王怡婷正好要出來，我們就
    趁機衝進去，吳昱昕看到我們來時趕忙將門反鎖，約過了1
    、2 分鐘才來開門，我們進門時，看到被告從靠窗的房間走
    過來，因此研判他們會丟東西，就請同事在靠近窗戶的1樓
    地面找，果然在1 樓地上找到扣案毒品等語甚明（見本院卷
    第47頁），足認被告前揭所辯應為可採。則由被告及吳昱昕
    突遇員警搜索，即將毒品丟棄等情以觀，吳昱昕縱曾將毒品
    交予被告，因其目的僅係囑託被告幫忙丟棄而已，而被告嗣
    亦依其指示將毒品丟出窗外，此即與上述寄藏之意不符，難
    認被告因此有寄藏毒品之情。再者，刑法所謂持有，係指特
    定物於事實上居於可得支配之狀態而言，除客觀上行為人有
    足以顯示其占有物上權利之行為外，必其主觀上對該特定物
    亦有執持占有之意思始得成立。被告收受毒品後即加以丟棄
    ，除主觀上難謂有執持占有扣案毒品之犯意外，客觀上其與
    毒品僅短暫接觸，亦難認對該毒品有何事實上之管領力，是
    被告丟棄毒品所為，亦與刑法之「持有」要件不符。此外，
    本院復查無其他積極證據，足認被告於受託丟棄毒品前，即
    有另行持有毒品之情，自難以持有毒品罪責予以相繩。
  2.至被告於審理中抗辯僅於前揭時地，將疑似Ｋ他命白粉毒品
    丟出窗外云云，除與其前於警詢時所陳，當日所丟棄者係扣
    案ＭＤＭＡ毒品、電子磅秤及空夾鍊袋等語不符外，因員警
    於現場並未查獲任何疑似Ｋ他命之白粉狀毒品，足徵其所辯
    尚難令人信服。況且，本件扣案毒品等物，實係綽號小歐男
    子所有等情，業據證人吳昱昕及承租上開處所之王怡婷分於
    警詢及偵查中證述明確，亦核與證人即員警林中男前述：當
    日係接獲線報，有綽號「小歐」男子在上開地點販賣Ｋ他命
    ，始前往搜索等語相符。則縱認被告所辯，其係應吳昱昕要
    求始丟棄毒品，且所丟棄者僅係疑似Ｋ他命白粉等語為可採
    。因其與吳昱昕見員警前來後，分別將上開屬小歐所有之毒
    品加以丟棄，其等於行為當時，主觀上應有將他人刑事被告
    案件之證據加以湮滅之犯意聯絡，僅客觀行為分擔，由吳昱
    昕負責丟棄ＭＤＭＡ毒品，被告負責丟棄Ｋ他命毒品而已，
    其等互相利用對方行為，以達犯罪之目的，自應成立共同正
    犯，是被告上開所為縱與持有毒品之要件有別，仍有涉及湮
    滅刑事證據罪嫌之可能，惟因此部分犯行，未據檢察官提起
    公訴，本院自難予審究，應由檢察官另行偵辦為宜。
六、綜上所述，被告將毒品丟棄等情，尚難認與持有毒品之概念
    相當，參以本件未有何其他積極證據足認被告有公訴人所指
    之持有毒品犯行，揆諸前揭判例要旨，自屬不能證明其犯罪
    ，依法應為無罪判決之諭知。
據上論斷，應依刑事訴訟法第452 條、第301 條第1 項，判決如
主文。
本案經檢察官李文和到庭執行職務。
中    華    民    國    94    年    12    月    29    日
                  刑事第十二庭  審判長法  官  施柏宏
                                      法  官  林書慧
                                      法  官  黃宗揚
以上正本證明與原本無異。
如不服本判決，應於判決送達後十日內，向本院提出上訴狀。
中    華    民    國    94    年    12    月    29    日
                                      書記官  王壹理


司法院資訊處製作；財團法人民間司法改革基金會備份。
